臺灣嘉義地方法院行政訴訟判決
111年度交字第38號
原      告  林坤宏  
被      告  交通部公路總局嘉義區監理所

法定代理人  黃萬益  
訴訟代理人  楊燕姍  
上列當事人間交通裁決事件，原告不服被告民國111年5月4日嘉
監義裁字第76-OOOOOOOOO號裁決（原舉發通知單為國道警交字第
OOOOOOOOO號），提起行政訴訟，本院判決如下：
   主 文
一、原告之訴駁回。
二、訴訟費用新臺幣參佰元由原告負擔。
   事實及理由
壹、程序方面：本件係因原告違反道路交通管理處罰條例（下稱
    同條例）第33條第1項第3款、第63條第1項（裁決書漏載第1
    款）規定，不服被告民國111年5月4日嘉監義裁字第76-OOOO
    OOOOO號裁決，而提起行政訴訟，經核屬於行政訴訟法第237
    條之1第1項第1款規定之交通裁決事件，自應依行政訴訟法
    第2編第3章規定之交通裁決事件訴訟程序；且本件事證明確
    ，本院爰依同法第237條之7規定，不經言詞辯論，逕為判決
    ，合先敘明。
貳、實體方面
一、爭訟概要：原告所有車牌號碼0000-00自用小客貨車（下稱
    系爭車輛）於111年1月5日上午10時45分許，行經國道3號北
    向411.2公里處，經國道公路警察局第五公路警察大隊竹田
    分隊（下稱舉發機關）員警認有「行駛高速公路未依規定行
    駛車道者－小型車未以規定之未高速度行駛內側車道，速限1
    10公里，行速96公里」之違規行為，依同條例第33條第1項
    第3款開立國道警交字第OOOOOOOOO號舉發違反道路交通管理
    事件通知單（下稱系爭舉發通知單），並移請被告處置。被
    告認原告有「行駛高速公路未依規定行駛車道者－小型車未
    以規定之最高速度」之違規事實，依同條例第33條第1項第3
    款及第63條第1項（裁決書漏載第1款）等規定，於111年5月
    4日以嘉監義裁字第76-OOOOOOOOO號裁決書（下稱原處分）
    處原告罰鍰新臺幣（下同）3,000元，並記違規點數1點。原
    告不服，以本件行政訴訟爭訟。
二、原告起訴主張及聲明：
（一）主張要旨：有超車不用罰，原告當時就是在超車中等語。
（二）聲明：
  1、原處分撤銷。
  2、訴訟費用由被告負擔。
三、被告答辯及聲明：
（一）答辯要旨：
   1、本件經原舉發單位函復略以：按高速公路及快速公路交通
      管制規則第8條第1項第3款規定，內側車道為超車道，但
      小型車於不堵塞行車之狀況下，得以該路段容許之最高速
      限行駛於內側車道。且參照近期法院判決，車輛於高速公
      路行駛內側車道，如非為超車，僅得以路段之最高速限行
      駛，若未遵循上開規定，即屬非依規定行駛車道，並不以
      實際上有發生阻礙後車之情形為必要。執勤員警所使用之
      測速儀器，係以雷射光束瞄準單一受測目標進行偵測，不
      受其車輛干擾（十字準星係瞄準目標車輛1台，無誤測他
      車之可能），且該儀器係經濟部標準檢驗局委託財團法人
      工業技術研究院檢驗合格。本案係以科學儀器測得系爭車
      輛行速每小時96公里，系爭車輛並非超車狀態，亦未以該
      路段最高速限行駛，復審視採證影像，違規時、地車流正
      常，且前方無特殊狀況致影響車速，系爭車輛未以該路段
      容許之最高速限行駛於內側車道，違規事實明確，舉發機
      關據以逕行舉發，並無違誤。
   2、本案既經舉發機關查證違規事實明確，被告依同條例第7-
      2條第1項第7款、第7-2條第2項第9款、第33條第1項第3款
      、第63條第1項第1款、高速公路及快速公路交通管制規則
      第8條第1項第3款以原處分裁處3,000元，並記違規點數1
      點，於法應無不合。
（二）聲明：原告之訴駁回；訴訟費用由原告負擔。
四、本院之判斷：
（一）前提事實：爭訟概要欄所記載的事實，為兩造所不爭執，
      並有系爭舉發通知單、嘉義市監理站交通違規陳述單、被
      告所屬嘉義市監理站111年3月10日嘉監義站字第11100513
      09A號函；內政部警政署國道公路警察局第五公路警察大
      隊111年4月6日國道警五交字第1115700949號函暨所附舉
      發照片、雷射測速儀檢定合格證書及採證光碟；被告所屬
      嘉義市監理站111年4月7日嘉監義站字第1110009128號函
      、原處分及送達證書等附原處分卷可參，自可信屬真實。
（二）本件應適用之法令：
   1、行為時同條例第7-2條第1項第7款及第2項第9款：「（第1
      項）汽車駕駛人之行為有下列情形之一，當場不能或不宜
      攔截製單舉發者，得逕行舉發：一、……。七、經以科學儀
      器取得證據資料證明其行為違規。（第2項）前項第七款
      之科學儀器屬應經定期檢定合格之法定度量衡器，其取得
      違規證據資料之地點或路段，應定期於網站公布。但汽車
      駕駛人之行為屬下列情形之一者，不在此限：一、……。九
      、行車速度超過規定之最高速限或低於規定之最低速限。
      十、……。」
　 2、行為時同條例第33條第1項第3款：「汽車行駛於高速公路
      、快速公路或設站管制之道路，不遵使用限制、禁止、行
      車管制及管理事項之管制規則而有下列行為者，處汽車駕
      駛人新臺幣三千元以上六千元以下罰鍰：……三、未依規定
      行駛車道。四、……。」
   3、行為時同條例第63條第1項第1款：「汽車駕駛人有下列各
      款所列條款之一者，除依原條款處罰鍰外，並予記點：一
      、有第33條第1項、第……情形之一者，各記違規點數1點。
      」
   4、高速公路及快速公路交通管制規則第8條第1項第1款及第3
      款：「汽車行駛高速公路及快速公路，其車道之使用，除
      因交通事故及道路施工依臨時或可移動標誌指示或交通勤
      務警察指揮外，應依設置之交通標誌、標線或號誌之規定
      ，無設置者，應依下列規定︰一、在高速公路最高速限每
      小時90公里以上之路段，行駛速率低於每小時80公里之較
      慢速小型車，或在快速公路最高速限每小時八十公里以上
      之路段，行駛速率低於每小時七十公里之較慢速小型車，
      應行駛於外側車道，並得暫時利用緊臨外側車道之車道超
      越前車。 二、……。三、內側車道為超車道。但小型車於
      不堵塞行車之狀況下，得以該路段容許之最高速限行駛於
      內側車道。四、……。」
 　5、高速公路及快速公路交通管制規則係依據同條例第33條第
      6項授權而訂定，另內政部警政署國道公路警察局固定式
      及非固定式測速照相執勤規定（下稱系爭執勤規定）係依
      同條例第7-2條第1項第7款及第2項、同條例第33條第1項
      第1款、高速公路及快速公路交通管制規則第5條等授權而
      制定，均為執行母法所為之細節性、技術性規定，且未逾
      越母法授權意旨與範圍，自得採為執法之依據。
（三）系爭執勤規定三、準備：（一）前置作業（6）規定測速
      地點應於高速公路及快速公路路權範圍或路權範圍以外之
      制高點（跨越橋）為之，而本件舉發員警所駕駛之巡邏車
      係停放於高速公路槽化線上，係屬在高速公路路權範圍內
      執行一情，業有本院當庭勘驗採證光碟（原處分卷第8頁
      ）並擷取相關照片（本院卷56頁至第58頁）附卷可參。可
      知員警係於高速公路路權範圍內為本件測速行為，合於系
      爭執勤規定之要求，是本件舉發地點並無違誤，應可認定
      。　　　　　　
（四）本件取證之科學儀器為雷射測速儀，其規格為200Hz照相
      式、廠牌為LTI、型號：TruCAM、器號：TC004330、檢定
      日期：110年3月23日、有效期限：111年3月31日等情，有
      財團法人工業技術研究院雷射測速儀檢定合格證書（原處
      分卷第7頁）可參，於舉發當時仍在有效期限內，且雷射
      測速儀為經列為法定度量器之測速設備裝置，依度量衡法
      第5條及第18條第1項、度量衡器檢定檢查辦法第3條第1項
      第6款等規定，與大眾有關之公務檢測儀器，已經由國家
      專責機關檢定合格後加以使用，並定期檢測，自能獲得公
      信。可以認定所測定之速度測定值具有公信力，且無儀器
      測定值失靈或測定值失準之事實。依此說明，舉發原告違
      規行為時所使用之雷射測速儀尚在檢定合格有效期限內，
      其準確性及正確性依法應值得信賴。是本件爭點在於被告
      依道路交通管理處罰條例第33條第1項第3款及第63條第1
      項裁處原告，有無理由？
（五）參照上述高速公路及快速公路交通管制規則第8條第1項第
      1款、第3款規定，可知高速公路之行車速度，應依各路段
      設置之交通標誌、標線或號誌為駕駛，該最高、最低行車
      速限係以「路段」為規範標的，並於內、外側車道訂定各
      該車道之行駛規則，於最高速限每小時90公里以上之路段
      行駛速率低於每小時80公里之較慢速小型車，應行駛於外
      側車道，而內側車道僅容許小型車為超車或以該路段規定
      之最高限速為行駛，否則應行駛於其他車道，藉以維持高
      速公路之行車順暢，確保公共安全及交通秩序。是以小型
      車未以該路段容許之最高速限行駛於內側車道，應歸屬道
      路交通管理處罰條例第33條第1項第3款規定之「未依規定
      行駛車道」之情形。
（六）查原告於上揭舉發時、地駕駛系爭車輛，自始至終均行駛
      於內側車道，在測速拍照後仍一直在內側車道，而無超車
      行為；內側車道沒有其他車輛阻擋原告車速，員警以雷射
      槍測得原告系爭車輛之車速為每小時96公里，俟原告系爭
      車輛通過員警巡邏車後仍在內線車道，才逕行舉發；且原
      告系爭車輛之方向燈並無閃爍等情，業據證人即舉發員警
      鄧國鋒於本院證述明確，且經本院當庭勘驗採證光碟，互
      核相符，此有勘驗筆錄（本院卷第62頁至第65頁）及擷取
      畫面（本院卷第51頁至第58頁）附卷可參，是原告主張其
      係為超車才行駛在內側車道云云，並非可採。再原告行駛
      路段之右側車道並無車輛阻礙原告變換車道，且系爭路段
      無交通壅塞之情，有採證光碟及擷取照片附卷可參，是原
      告主張未達安全距離才未變換車道等陳述，亦非有據。
（七）原告駕駛系爭車輛行駛於內側車道而無超車之行為，已陳
      述如前。因內側車道原則上係供超車之用，然原告未有超
      車行為卻行駛於內側車道，且未以該路段容許之最高速限
      行駛，明顯有行駛於高速公路而未依規定行駛車道之行為
      ，應可認定。
五、綜上所述，原告於前揭時、地，駕駛系爭車輛行駛高速公路
    未依規定行駛車道之違規事實，事證明確，堪以認定。被告
    援引道路交通管理處罰條例第33條第1項第3款、第63條第1
    項第1款，及裁罰基準第41、43、44、67等之規定，裁處原
    告罰鍰3,000元，並記違規點數1點，核無違誤。原告上開所
    述，並無可採。從而，原告以上開情詞訴請判決如其聲明所
    示，為無理由，應予駁回。
六、本件判決基礎已臻明確，兩造其餘之攻擊防禦方法及訴訟資
    料經本院斟酌後，核與判決不生影響，無一一論述之必要，
    併予敘明。
七、本件第一審訴訟費用為300元，應由原告負擔，爰確定第一
    審訴訟費用額如主文第2項所示。
八、據上論結，本件原告之訴為無理由，依行政訴訟法第237條
    之7、第237條之8第1項、第98條第1項前段，判決如主文。
中　　華　　民　　國　　111 　年　　9 　　月　　5 　　日
　　　　　　　　　行政訴訟庭　法　官　邱美英
上為正本係照原本作成。
如不服本判決，應於送達後20日內，向本院提出上訴狀，並應繳
納上訴裁判費新臺幣750元，其未表明上訴理由者，應於提出上
訴後20日內向本院補提理由書（均須按他造人數附繕本）。上訴
理由應表明關於原判決所違背之法令及其具體內容，或依訴訟資
料可認為原判決有違背法令之具體事實。未表明上訴理由者，逕
以裁定駁回上訴。
中　　華　　民　　國　　111 　年　　9 　　月　　5 　　日
                              書記官  黃怡禎